臺灣臺北地方法院行政訴訟判決　
110年度交更一字第15號
110年10月4日言詞辯論終結
原      告  賈景山  

被      告  臺北市交通事件裁決所

代  表  人  蘇福智  
訴訟代理人  吳維中  
上列當事人間交通裁決事件，原告不服被告民國109年3月26日北
市裁催字第22-AC0000000號裁決，提起行政訴訟，經本院109年
度交字第200號判決原處分撤銷後，被告不服提起上訴，經臺北
高等行政法院以109年度交上字第337號判決廢棄發回，本院判決
如下：
    主  文
原告之訴駁回。
訴訟費用新臺幣壹仟零伍拾元由原告負擔。
原告應給付被告新臺幣柒佰伍拾元。　　　
    事實及理由
一、程序事項：
　　本件原告經合法通知，無正當理由而未於言詞辯論期日到場
    ，核無行政訴訟法第218條準用民事訴訟法第386條各款所列
    情形，爰依被告之聲請，由其一造辯論而為判決。
二、事實概要：
　　原告駕駛其所有000-0000號自用小客車（下稱系爭車輛），
    於民國108年12月6日晚間9時2分許，行經臺北市自強隧道（
    北往南），因「速限50公里，經區間平均測得時速64公里，
    超速20公里以內」，被臺北市政府警察局士林分局（下稱舉
    發機關）依道路交通管理處罰條例（下稱道交條例）第40條
    規定，以北市警交字第AC0000000號舉發違反道路交通管理
    事件通知單（下稱系爭舉發單），舉發原告有「速限50公里
    ，經區間平均測得時速64公里，超速20公里以內」之違規行
    為，並載明應到案日期為109年1月24日前。嗣原告於108年1
    2月20日向被告提出申訴，經被告函請舉發機關就原告陳述
    事項協助查明，舉發機關函復依規定舉發尚無違誤；被告於
    109年3月26日以原告於上開時、地有「汽車駕駛人行車速度
    ，超過規定之最高時速20公里以內（採區間平均速率）」之
    違規事實，依道交條例第40條，以北市裁催字第22-AC00000
    00號裁決書（下稱原處分）對原告裁處罰鍰新臺幣（下同）
    1,600元，並記違規點數1點，原處分於109年4月6日對原告
    送達。原告不服，於109年4月24日向本院提起行政訴訟。
三、原告起訴主張：
　　原告在臺北市故宮路48巷口、自強隧道路段無法辨識「速限
    告示牌」、「前有測速照相告示牌」等標誌，本件舉發違規
    程序，顯不合法；且該路段部分照明設備不足，無法提供充
    足照明，此不合於道路交通管理處罰條例第7條之2第3項「
    明顯標示」規範，所為舉發程序當有違誤。是本件舉發程序
    顯有違誤，被告自不得逕行裁處原告等情，並聲明：原處分
    撤銷。
四、被告則以：
　　本件在臺北市故宮路48巷口（往大直方向）設有「速限50公
    里」及「警52」標誌牌面，能明確辨識，車輛應依速限行駛
    ；則原告車輛於108年12月6日晚間9時1分40秒駛入自強隧道
    ，並通過區間測速起點，迨至晚間9時2分28秒通過區間測速
    終點，距離859公尺，經區間平均測得時速64公里，違規屬
    實。故原告違規事實明確，被告所為之原處分核無違誤，其
    提起本件之訴為無理由等語置辯，並聲明：原告之訴駁回。
五、本院之判斷：
㈠、按汽車駕駛人，行車速度，超過規定之最高時速，或低於規
    定之最低時速，除有第四十三條第一項第二款情形外，處新
    臺幣一千二百元以上二千四百元以下罰鍰。道交條例第40條
    定有明文。次按汽車駕駛人之行為有經以科學儀器取得證據
    資料證明其行為違規情形，當場不能或不宜攔截製單舉發者
    ，得逕行舉發；前項第7款之科學儀器應採固定式，並定期
    於網站公布其設置地點，但汽車駕駛人之行為屬行車速度超
    過規定之最高速限或低於規定之最低速限情形者，不在此限
    ；對於前項第9款之違規行為，採用固定或非固定式科學儀
    器取得證據資料證明者，於一般道路應於100公尺至300公尺
    間，於高速公路、快速公路應於300公尺至1,000公尺間，明
    顯標示之；其定點當場攔截製單舉發者，亦同，道交條例第
    7條之2第1項第7款、第2項第9款、第3項定有明文。另依道
    路交通標誌標線號誌設置規則第55條之2規定：測速取締標
    誌「警52」，用以警告車輛駕駛人前方路段常有測速取締執
    法，促使行車速度不得超過道路規定之最高速限或低於規定
    之最低速限；本標誌設於測速取締執法路段前，一般道路應
    於100公尺至300公尺間，高速公路、快速公路應於300公尺
    至1,000公尺間。
㈡、經查，原告駕駛系爭車輛，於108年12月6日晚間9時2分許，
    行經臺北市自強隧道（北往南），因有「速限50公里，經區
    間平均測得時速64公里，超速20公里以內」之違規行為，遭
    舉發機關執勤員警製單舉發，原告雖提出申訴不服舉發，惟
    經被告函請舉發機關查明原告陳述情節及違規當時情形後，
    仍認違規事實明確，乃依道交條例第40條規定，以原處分裁
    處原告罰鍰1,600元，並記違規點數1點等情，有系爭舉發單
    （原審卷第55頁）、原告申訴資料（原審卷第61頁）、舉發
    機關109年3月18日北市警士分交字第1093010521號函（原審
    卷第67-69頁）、原處分（原審卷第23頁）、採證照片（原
    審卷第72-75頁）在卷可稽，核堪採認為真實。再查，本件
    採證照片（原審卷第72-75頁）清楚標示：「進入隧道時間2
    019/12/06 21:01:40」、「離開隧道時間：2019/12/06 21:
    02:28 」、「地點：自強隧道（北往南）距離859公尺通過
    時間:48秒車速：64公里/ 小時」、「車號：000-0000」。
    又舉發機關所適用之區間測速儀器業經國家中山科學研究院
    軍通中心檢定通過，有測試報告書可稽（見原審卷第79至95
    頁），足徵原告駕駛系爭車輛，確有行車速度，超過規定之
    最高時速20公里以內之違規事實，洵堪認定。 
㈢、原告雖主張，路段無法辨識「速限告示牌」、「前有測速照
    相告示牌」等標誌云云。惟查本件違規地點前約270公尺道
    路旁設有「限速50」、「測速照相」及「自強隧道違規執法
    請依速限行駛」之警告標誌牌面，用以提醒駕駛人前方之自
    強隧道路段應依規定速限行駛，且該處路面空曠，此等警示
    牌之豎立位置明顯可見，圖樣清晰可辨，亦無遭受樹木或其
    他物體遮蔽，有臺北市士林交通分隊所提供之現場相片（見
    原審卷第77-78頁）在卷可憑。又舉發機關明確於函文暨所
    附照片中載明標誌地點、丈量距離與違規資料，應為舉發機
    關所製作之公文書內容，仍不失為認定事實有無之證據方法
    ，則被告就道路最高速限之設置暨警告標誌設於測速取締執
    法路段前100公尺至300公尺間事實，已盡充分提出上開之證
    據加以證明，堪認舉發機關舉發系爭車輛上開超速違規時，
    業已符合前揭法條規定，於本件測照取締違規地點之前方10
    0公尺至300公尺間為明顯標示，已盡告知用路人依速限駕駛
    之作為義務，促請駕駛人為不得違規行駛之注意。故原告上
    開主張，不足採認。
㈣、又道路交通管理處罰條例第7條之2所稱之科學儀器，並無要
    求須明定於度量衡器檢定檢查辦法內之儀器始謂科學儀器，
    從而，縱未規範於度量衡器檢定檢查辦法內之儀器，不當然
    非道路交通管理處罰條例所稱之科學儀器。況區間測速乃屬
    固定式測速執法器材，區間測速需由車輛通過偵測點時辨識
    號牌並記錄系統時間，以固定兩點間之距離及通行時間換算
    所得區間平均速率為科學證據，系統時間持續與經濟部標準
    檢驗局國家時間與頻率伺服器對時。本件區間測速系統乃係
    於隧道進出口架設車牌辨識攝影機以及GPS設備，當車輛進
    入時自動偵測並記錄入口通過時間，並自動偵測車輛離開時
    的出口通過時間，再經由網路終端設備將出口資訊回傳進行
    通過時間計算與平均車速計算。而依國家中山科學研究院軍
    通中心108年5月27日之東山科技隧道違規執法系統測試報告
    書（見原審卷第149-185頁），本件區間測速儀器所測得之
    數據與結果，準確率達96%以上，109年5月27日之測試報告
    （見上訴審卷第31-48頁），則顯示該儀器所測得之結果，
    準確率更高達99%以上，顯見其測速精確度越來越高。又依
    東山科技公司109年10月14日之說明文件（見上訴審卷第53-
    54頁），原告違規時間108年12月6日21：01：40至21：02：
    28，經查驗當日對時紀錄，違規時間內校時結果全部正常，
    顯見系統時間於原告違規時間完全正常，由於距離為固定值
    ，故系統所計算之速度亦為正常，且該系統經過多種車輛型
    態測試驗證，該系統的量測準確度平均為北向99.34%、南向
    99.44%，最大誤差量北向98.36%與南向98.28%，系統準確率
    堪比雷達測速器（98.7%）與雷射測速器（98%）的法定準確
    率。是應可認本件區間測速儀器既業經公正第三方單位即國
    家中山科學研究院檢測通過，自具有高度之公信力，其所測
    得之數據，自堪為採信，併予敘明。
六、綜上所述，原告於事實概要欄所載時、地，有如事實概要欄
    所示之違規行為，事證明確，經被告於109年3月26日依道交
    條例第40條規定，以原處分裁處原告罰鍰1,600元，並記違
    規點數1點，核無違誤。原告訴請撤銷原處分，為無理由，
    應予駁回。
七、本案判決基礎已臻明確，兩造其餘攻擊防禦方法及訴訟資料
    ，經本院審核後，認與判決結果不生影響，且無調查之必要
    ，爰不一一論述及調查，併此敘明。
八、本件第一審裁判費為300元，上訴審裁判費750元，應由原告
    負擔，爰確定第一審訴訟費用額如主文第2、3項所示。
九、結論：原告之訴為無理由，依行政訴訟法第98條第1項前段
    、第237條之8第1項，判決如主文。
中　　華　　民　　國　　110 　年　　10　　月　　18　　日
                  行政訴訟庭　　法　官　張瑜鳳
以上正本係依原本作成。
如不服本判決，應於判決送達後20日內，以原判決違背法令為理
由，向本院提出上訴狀並表明上訴理由（原判決所違背之法令及
其具體內容或依訴訟資料可認為原判決有違背法令之具體事實）
。
其未載明上訴理由者，應於提出上訴後20日內，向本院補提理由
書（上訴狀及上訴理由書均須按他造人數附繕本）；如未按期補
提上訴理由書，則逕以裁定駁回上訴。　　　　　　　　　
中　　華　　民　　國　　110 　年　　10　　月　　18　　日
                                書記官  林劭威